【裁判字號】    98,訴,1269
【裁判日期】    980930
【裁判案由】    毒品危害防制條例
【裁判全文】
臺灣臺北地方法院刑事判決              98年度訴字第1269號
公  訴  人  臺灣臺北地方法院檢察署檢察官
被      告  甲○○
指定辯護人  本院公設辯護人唐禎琪
上列被告因毒品危害防制條例案件，經檢察官提起公訴（98年度
偵字第11688 號），本院判決如下：
    主    文
甲○○共同運輸第二級毒品，處有期徒刑年捌月。扣案之第二
級毒品大麻淨重捌點陸肆公克沒收銷燬之，包裝上開大麻毒品之
空袋壹個沒收之。
    犯罪事實
一、甲○○明知第二級毒品大麻為毒品危害防制條例所管制之第
    二級毒品，不得運輸，於民國98年3 月16日（起訴書誤載為
    98年3 月15日）22時許，接受姓名年籍不詳、綽號「阿賢」
    之成年男子電話委託後，於同年月17日（起訴書誤載為16日
    ）中午，至臺中市○○路與梅川東路口，向「阿賢」妻子、
    綽號「阿妹」之成年女子拿取以透明夾鍊袋包裝之第二級毒
    品大麻1包（淨重8.64公克），乃與「阿賢」基於運輸第二
    級毒品之犯意聯絡，旋即攜帶上開大麻北上臺北，並擬於翌
    （18）日交付給「阿賢」。嗣於98年3 月18日19時30分許，
    甲○○行經臺北市○○區○○街132 號前時，因形跡可疑而
    為警攔查，並在其隨身背包內扣得上開大麻1 包，而循線查
    獲上情。
二、案經臺北市政府警察局中山分局報請臺灣臺北地方法院檢察
    署檢察官偵查起訴。
    理    由
一、上開犯罪事實，業據被告甲○○於本院審理時坦認不諱，並
    有電話通聯紀錄、搜索扣押筆錄、扣押物品目錄表附卷可稽
    ，而所扣得之煙草1 包，經鑑定結果，確含有第二級第24項
    毒品大麻成分（淨重8.64公克，空包裝重1.24公克），此有
    法務部調查局濫用藥物實驗室98年4月13日調科壹字第09823
    011620號鑑定書在卷可考，堪認被告之自白與事實相符。本
    件事證明確，被告之犯行可以認定，自應依法論科。
二、被告甲○○行為後，毒品危害防制條例第4條已於98年5月20
    日修正公布，針對當次公布之修正條文，未另訂施行日期（
    至原毒品危害條例條例第36條所規定：「本條例自公布後六
    個月施行」，核其所稱「本條例」係指係92年7月9日修正公
    布之該條例，並非指98年5 月20日公布之部分修正條文），
    惟法律既經制定或修正並經總統公布，自應依一般原則，自
    公布日起算第三日起發生效力。是98年5月20日公布之毒品
    危害防制條例修正條文之生效日期，應自公布日起至第三日
    即98年5月22日發生效力。而按刑法第2條第1項規定：「按
    行為後法律有變更者，適用行為時之法律，但行為後之法律
    有利於行為人者，適用最有利於行為人之法律」，因被告行
    為時之毒品危害防制條例第4條第2項規定：「製造、運輸、
    販賣第二級毒品者，處無期徒刑或七年以上有期徒刑，得併
    科新臺幣七百萬元以下罰金」，修正後則規定：「製造、運
    輸、販賣第二級毒品者，處無期徒刑或七年以上有期徒刑，
    得併科新臺幣一千萬元以下罰金」。是上開條文修正後已將
    得併科之罰金提高，自應以被告行為時之規定對被告較為有
    利。再按大麻屬毒品危害防制條例第2 條第2項第2款所列之
    第二級毒品，而毒品危害防制條例之運輸毒品罪，所稱「運
    輸」，係指有毒品之認識而予轉運輸送而言，不以國外輸入
    國內或國內輸出國外者為限，其在國內運送者，亦屬之，亦
    不以為他人轉運輸送為必要，即為自己轉運輸送亦包括在內
    。零星夾帶或短途持送者，雖得斟酌實際情形，依持有毒品
    罪論科，但以無運輸或販賣意圖者為限。倘有運輸之意思，
    在國內將毒品從甲地搬運輸送至乙地，即非零星夾帶或短途
    持送之單純持有，至於是否營利，則非所問（最高法院97年
    台上字第4830號判決亦同此意旨）。故核被告所為，係犯修
    正前毒品危害防制條例第4條第2項之運輸第二級毒品罪，其
    運輸前後持有毒品之低度行為，為運輸毒品之高度行為所吸
    收，不另論罪。被告與「阿賢」就本件犯行，有犯意聯絡及
    行為分擔，應論以共同正犯。
三、本院考量被告本身不僅無毒品前科，於本案為警查獲時經採
    尿送驗結果，亦呈陰性反應，此有臺灣高等法院被告前案紀
    錄表、尿液檢體委驗單、臺灣尖端先進生技醫藥股份有限公
    司濫用藥物檢驗報告在卷可佐，可見被告應係單純受友人之
    託而攜帶毒品北上欲交給友人，且扣案之毒品數量不多，其
    犯案情節非重，然違反修正前毒品危害防制條例第4條第2項
    之規定，其法定刑為「無期徒刑或七年以上有期徒刑，得併
    科新臺幣一千萬元以下罰金」，依本件被告實際犯罪之情狀
    而言，非無顯可憫恕之處，認如量處法定最低度刑，猶嫌過
    重，顯屬情輕法重，有傷一般國民對於法律之情感，故參酌
    前情，爰依刑法第59條之規定，酌減其刑。爰審酌被告前無
    犯罪前案紀錄，有前開臺灣高等法院被告前案紀錄表在卷可
    按，素行尚佳；惟其無視於國家防制毒品危害之禁令，仍受
    友人之託代為運送毒品，致毒品仍有流通之可能；然其犯後
    尚能坦認犯行，態度良好，以及本件運輸毒品之數量不大，
    情節尚非重大等一切情狀，量處如主文所示之刑，以示警惕
    。扣案之大麻淨重8.64公克，屬第二級毒品，應依毒品危害
    防制條例第18條第1 項前段規定沒收銷毀之。至包裝大麻之
    包裝袋，係用於包裝大麻毒品之外包裝，以防毒品裸露、潮
    濕，便於攜帶使用，顯係被告為運輸大麻之用，且扣案上開
    大麻毒品既屬於「阿賢」所有，合理推論，亦應認上開包裝
    袋屬「阿賢」所有，依共犯連帶負責原則，此部分應依毒品
    危害防制條例第19條第1 項規定沒收。
據上論斷，應依刑事訴訟法第299條第1項前段，98年5 月20日修
正前毒品危害防制條例第4條第2項、第18條第1 項前段、第19條
第1 項，刑法第2條第1項前段、第11條前段、第28條、第59條，
判決如主文。
本案經檢察官楊展庚到庭執行職務。
中    華    民    國    98    年    9     月    30    日
                  刑事第四庭    審判長法  官  郭惠玲
                                      法  官  李桂英
                                      法  官  李明益
以上正本證明與原本無異。
如不服本判決應於收受送達後10日內向本院提出上訴書狀，並應
敘述具體理由；其未敘述上訴理由者，應於上訴期間屆滿後20日
內向本院補提理由書（均須按他造當事人之人數附繕本）「切勿
逕送上級法院」。
                                      書記官  劉穗筠
中    華    民    國    98    年    9     月    30    日
附錄本案論罪科刑法條全文：
毒品危害防制條例第4條
製造、運輸、販賣第一級毒品者，處死刑或無期徒刑；處無期徒
刑者，得併科新臺幣 2 千萬元以下罰金。
製造、運輸、販賣第二級毒品者，處無期徒刑或 7 年以上有期
徒刑，得併科新臺幣 1 千萬元以下罰金。
製造、運輸、販賣第三級毒品者，處 5 年以上有期徒刑，得併
科新臺幣 7 百萬元以下罰金。
製造、運輸、販賣第四級毒品者，處 3 年以上 10 年以下有期
徒刑，得併科新臺幣 3 百萬元以下罰金。
製造、運輸、販賣專供製造或施用毒品之器具者，處 1 年以上
7 年以下有期徒刑，得併科新臺幣 1 百萬元以下罰金。
前五項之未遂犯罰之。


司法院資訊處製作；財團法人民間司法改革基金會備份。
